【裁判字號】    90,上易,421
【裁判日期】    901218
【裁判案由】    履行契約
【裁判全文】
臺灣高等法院民事判決                                九十年度上易字第四二一號
      上  訴  人    宏永通運有限公司
      法定代理人    黃秀玲
      被 上訴 人    財將企業股份有限公司
      法定代理人    陳武輝
右當事人間履行契約事件，上訴人對於中華民國九十年五月十四日臺灣基隆地方法院
第一審判決（九十年度訴字第六八號）提起上訴，本院判決如左：
      主      文
原判決廢棄。
被上訴人在第一審之訴及假執行之聲請均駁回。
第一、二審訴訟費用均由被上訴人負擔。
      事實及理由
一、被上訴人起訴主張：上訴人於民國八十五年十二月二十日向被上訴人購買一九九
    三年份日產曳引車壹輛，牌照號碼：ＸＨ─四六三‧引擎號碼：ＰＦ六─一一五
    三六九Ｂ，雙方同意價格為新台幣捌拾萬元整，已由被上訴人交付發票及蓋有被
    上訴人公司大小章同意過戶登記之書面資料，交上訴人公司辦理過戶於其名下，
    再由其轉售移轉他人，有統一發票及電腦登錄汽車資料可證，詎料屢經被上訴人
    催討，上訴人迄未給付價金，為此請求命上訴人應給付新台幣八十萬元及自起訴
    狀繕本送達翌日起按年息百分之五加計遲延利息，並以供擔保為條件，宣告假執
    行之判決。原判決予以准許，並無不當，請求駁回上訴。
    上訴人則以：上訴人並未向被上訴人購買車輛，兩造間並無買賣關係存在。系爭
    車輛與被上訴人另案向台灣桃園地方法院八十八年度訴字第一０九八號請求訴外
    人尤智皇清償債務事件，所主張尤智皇向其購買之車輛車牌號碼ＸＨ─八八一，
    引擎號碼ＰＥ六─一一五四０一Ｂ之曳引車一輛情形相同，均係尤智皇向被上訴
    人購買後，靠行在上訴人公司，並逕由被上訴人辦理過戶在上訴人公司，有關系
    爭車輛之統一發票及過戶資料為辦理過戶之文件，不足以作為有買賣關係之證明
    ，被上訴人委由蘇千祿律師於八十九年八月二十二日以郵局存證信函催告上訴人
    時，亦從未主張有何買賣之事實，其請求無理由，原審竟予准許，顯有未合，請
    求廢棄原判決，改判駁回被上訴人在第一審之訴及假執行之聲請。
二、本件被上訴人主張系爭車輛於八十五年十二月間由被上訴人公司過戶於上訴人公
    司名下，再由上訴人公司於八十六年九月間過戶予他人之事實，有電腦登記汽車
    變動資料及交通部公路局台中監理所豐原監理站函送原審法院之該車輛註銷重領
    過戶資料附卷可憑，且為上訴人所不爭執，自堪認為真實。茲所應審究者乃兩造
    間有無買賣關係存在，即被上訴人根據買賣關係請求上訴人給付價金，是否有理
    由？
三、按當事人主張有利於己之事實者，就其事實有舉證之責任。請求履行債務之訴，
    除被告自認原告所主張債權發生原因之事實外，應先由原告就其主張此項事實，
    負舉證之責任，必須證明其為真實後，被告於其抗辯事實，始應負證明之責任，
    業經最高法院四十三年台上字第三七七號著有判例。本件被上訴人主張兩造間買
    賣關係存在，固據其提出被上訴人於八十五年十二月二十日所簽發系爭車輛銷售
    統一發票一張，其上記載買受人為上訴人，及系爭車輛係由被上訴人名下過戶予
    上訴人為證據方法。惟上訴人否認前開統一發票內容為真實，其抗辯指系爭車輛
    與被上訴人於另案台灣桃園地方法院八十八年訴字第一０九八號請求訴外人尤智
    皇給付車牌號碼ＸＨ─八八一，引擎號碼ＰＥ六─一一五四０一Ｂ另輛曳引車價
    款相同，均為案外人尤智皇個人向被上訴人購買後，因曳引車無法登記為個人名
    義，乃靠行在上訴人公司，故過戶在上訴人名下，其後尤智皇出售他人，亦由上
    訴人公司過戶登記予該買受人等情，業經本院調閱前開桃園地院八十八年度訴字
    第一０九八號清償債務事件卷查明屬實，經核該事件卷附有被上訴人提出其與尤
    智皇所訂另輛汽車買賣合約書，買主為尤智皇，惟被上訴人所簽發統一發票亦係
    記載買受人為「宏永通運（有）」即上訴人公司名稱，與本件發票相同，俾便過
    戶於上訴人名下，有前開ＰＥ六─一一五四０一Ｂ引擎號碼曳引車之統一發票影
    本可稽，足證上訴人抗辯前開統一發票及過戶文件，僅係依監理機關規定辦理過
    戶手續之用，不足以證明兩造間有買賣關係，堪予採信。次查被上訴人於八十九
    年八月二十二日委由蘇千祿律師以台北郵局十四支局存證信函催告上訴人時，亦
    係指上訴人使用被上訴人公司發票將系爭車輛過戶登記卻未為任何支付價金之行
    為，又轉售他人，「顯有與他人共謀靠行先行過戶登記後再為轉售本公司車輛，
    而事後拒付價金‧‧‧」等語，有前開存證信函可稽。而營業大貨車、曳引車因
    依汽車運輸業審核細則等相關規定，必須具備一定資金、場地、車輛數等始能申
    請營業，個人無法以其名義各別登記為該車輛所有人營業，故必須登記在靠行公
    司名義下，將來出售時，自亦係由靠行公司移轉登記予買受人，自難僅憑車輛因
    靠行而受移轉登記在其名下，即認定其為買受人。統一發票僅係報稅憑據，揆諸
    前揭被上訴人自認為真實之另案ＸＨ─八八一車牌號碼，ＰＥ六─一一五四０一
    Ｂ引擎號碼車輛，亦係統一發票記載買受人為上訴人，而實際買受人為尤智皇，
    過戶資料文件亦係移轉登記在上訴人公司名下，其後再由上訴人公司移轉登記在
    第三人名下相同。縱使本件統一發票內加記有車牌號碼，亦難據此即認係買賣關
    係。至於買賣契約書，被上訴人為買賣當事人，其出售前開車輛訂有契約書附於
    前開案卷可憑，本件車輛，依例理應亦有書面契約書，被上訴人主張因係出售予
    上訴人公司而非個人，故未訂立書面云云，顯不足採信。參酌被上訴人上開催告
    函內容，本件上訴人抗辯其非買受人僅係受尤智皇靠行登記在其名下，縱因尤智
    皇經通知而未到場作證至未能舉證證明，揆諸前開民事訴訟法第二百七十七條規
    定及最高法院判例意旨，被上訴人既不能舉證證明有買賣關係存在，其基於買賣
    關係，請求給付價金及遲延利息，即應認為無理由，不予准許。至於上訴人是否
    與他人共謀靠行詐取系爭車輛，則係另一法律關係，未在起訴範圍，不予審究。
四、綜上所述，被上訴人在第一審之請求為無理由，原審未加詳研，竟予准許，上訴
    意旨指摘原判決不當請求廢棄改判，應認為上訴有理由，自應由本院將原判決廢
    棄，並駁回被上訴人在第一審之訴及假執行之聲請。
五、本件上訴為有理由，應依民事訴訟法第四百五十條、第七十八條判決如主文。
中      華      民      國    九十      年     十二     月     十八     日
                              民事第二庭
                                  審判長法  官  尤  豐  彥
                                        法  官  翁  昭  蓉
                                        法  官  詹  文  馨
右正本係正原本作成。
不得上訴
中      華      民      國    九十      年     十二     月     十九     日
                                        書記官  曾  瓊  安


司法院資訊處製作；財團法人民間司法改革基金會備份。
